【裁判字號】    98,訴,385
【裁判日期】    980415
【裁判案由】    違反毒品危害防制條例
【裁判全文】
臺灣臺南地方法院刑事判決               98年度訴字第385號
公  訴  人  臺灣臺南地方法院檢察署檢察官
被      告  乙○○
上列被告因違反毒品危害防制條例案件，經檢察官提起公訴（98
年度毒偵字第379號），被告於本院準備程序中，先就被訴事實
為有罪之陳述，經本院合議庭裁定改由受命法官獨任進行簡式審
判程序，判決如下：
    主  文
乙○○施用第一級毒品，累犯，處有期徒刑捌月；又施用第二級
毒品，累犯，處有期徒刑肆月，扣案吸管壹支沒收之。應執行有
期徒刑拾月，扣案吸管壹支沒收之。
    事  實
一、乙○○前於民國90年間，因施用毒品案件，經本院以90年度
    毒聲字第702號裁定送觀察、勒戒後，因認無繼續施用毒品
    之傾向，於90年8月1日出所而執行完畢，經臺灣臺南地方法
    院檢察署檢察官以90年度毒偵緝字第378號、90年度毒偵字
    第1472號不起訴處分確定；又於前開觀察、勒戒處分執行完
    畢5年內之90年11月25日至同年12月6日間，再犯施用毒品案
    件，經本院以91年度毒聲字第384號裁定送觀察、勒戒，執
    行後因認有繼續施用毒品之傾向，經檢察官聲請強制戒治及
    簡易判決處刑，戒治部分經本院以91年度毒聲字第1259號裁
    定令入戒治處所施以強制戒治，執行後再經本院以92年度毒
    聲字第285號裁定停止戒治所餘戒治期間付保護管束，而於
    92年3月21日出戒治所，同年8月2日保護管束期滿而執行完
    畢，聲請簡易判決處刑部分則經本院以91年度南簡字第755
    號判決判處有期徒刑6月，並於93年4月6日執行完畢；乙○
    ○另於96年間，因竊盜案件，經本院以96年度易字第506號
    判決判處有期徒刑7月、3月，應執行有期徒刑9月確定，復
    經本院以96年度聲減字第4529號裁定分別減為有期徒刑3月
    15日、1月15日，應執行有期徒刑4月15日確定，於97年6月
    27日執行完畢。詎乙○○猶不思戒除毒癮惡習，明知海洛因
    與甲基安非他命（起訴書誤載為安非他命，業經檢察官當庭
    更正）分別係毒品危害防制條例第2條第2項第1款及第2款所
    定之第一級毒品與第二級毒品，不得施用、持有，竟又先基
    於施用第一級毒品海洛因之犯意，於97年12月27日晚間11時
    許，在其位於臺南市○○路127巷87號之1之住處內，以將海
    洛因摻入香菸內點燃吸食之方式，施用海洛因1次；另基於
    施用第二級毒品甲基安非他命之犯意，於同年月28日下午1
    、2時許，在臺南市○○路○段156號「哥爸妻夫飯店」內其
    友人邱嘉進承租之207室中，以將其所有吸管置入友人張正
    凱所有而殘留有甲基安非他命之玻璃球內，再加以燒烤吸食
    煙霧之方式，施用甲基安非他命1次。嗣於同日下午3時20分
    許，為警至上開房間內臨檢盤查時查獲，當場扣得甲基安非
    他命吸食器1組（含玻璃球1個、吸管1支），並經其同意於
    同日晚間6時36分許採尿送驗，結果呈嗎啡、可待因及安非
    他命、甲基安非他命陽性反應，而悉上情。
二、案經臺南市警察局第六分局報告臺灣臺南地方法院檢察署檢
    察官偵查起訴。
    理  由
一、按本件被告乙○○所犯為死刑、無期徒刑、最輕本刑3年以
    上有期徒刑以外之罪，亦非屬高等法院管轄之第一審案件，
    其於準備程序進行中，先就被訴事實為有罪之陳述，經告知
    簡式審判程序之旨，並聽取檢察官、被告之意見後，本院合
    議庭依刑事訴訟法第273條之1第1項裁定進行簡式審判程序
    ，是本案之證據調查，依同法第273條之2規定，不受同法第
    159條第1項、第161條之2、第161條之3、第163條之1，及第
    164條至第170條所規定證據能力認定及調查方式之限制，合
    先敘明。
二、又依92年7月9日修正公布、93年1月9日施行之毒品危害防制
    條例第20條、第23條第2項規定：犯該條例第10條之罪者，
    檢察官應聲請法院裁定，令被告入勒戒處所觀察、勒戒，其
    期間不得逾2月；觀察、勒戒後，依據勒戒處所之陳報，認
    受觀察、勒戒人有繼續施用毒品傾向者，檢察官應聲請法院
    裁定令入戒治處所強制戒治，其期間為6個月以上，至無繼
    續強制戒治之必要為止，但最長不得逾1年；依前項規定為
    觀察、勒戒或強制戒治執行完畢釋放後，5年後再犯同條例
    第10條之罪者，適用前開觀察、勒戒或強制戒治之規定；觀
    察、勒戒或強制戒治執行完畢釋放後，5年內再犯同條例第
    10條之罪者，檢察官應依法追訴。是上開規定已將施用毒品
    者之刑事處遇程序，區分為「初犯」、「5年內再犯」及「5
    年後再犯」，依其立法理由，認「初犯」經觀察、勒戒或強
    制戒治後，應為不起訴處分；經觀察、勒戒或強制戒治執行
    完畢釋放後，「5年內再犯」者，因其再犯率甚高，原實施
    之觀察、勒戒及強制戒治既已無法收其實效，爰依法追訴；
    至經觀察、勒戒或強制戒治執行完畢釋放後，「5年後再犯
    」者，前所實施之觀察、勒戒或強制戒治已足以遮斷其施用
    毒品之毒癮，為期自新及協助其斷除毒癮，仍適用與「初犯
    」相同之規定，先經觀察、勒戒或強制戒治之程序。故依修
    正後之規定，僅限於「初犯」及「5年後再犯」2種情形，始
    應先經觀察、勒戒或強制戒治程序；倘被告於5年內已再犯
    ，經依法追訴處罰，縱其第3次（或第3次以上）再度施用毒
    品之時間，在初犯經觀察、勒戒或強制戒治執行完畢釋放5
    年以後，仍不合於「5年後再犯」之規定，且因已曾於「5年
    內再犯」，顯見其再犯率甚高，原實施觀察、勒戒或強制戒
    治，已無法收其實效，即應依該條例第10條處罰，至第3次
    （或第3次以上）施用毒品之時間，是否宜有期間限制？以
    多久為適宜？則分屬刑事政策、專門醫學之範圍，非審判機
    關所能決定，有待循立法途徑解決（最高法院95年5月9日95
    年度第7次刑事庭會議決議、97年9月9日97年度第5次刑事庭
    會議決議及97年度臺非字第405號、第348號、98年度臺非字
    第16號裁判意旨參照）。查本件被告前曾受如事實欄所述之
    觀察、勒戒處分，並於90年8月2日執行完畢，經臺灣臺南地
    方法院檢察署檢察官以90年度毒偵緝字第378號、90年度毒
    偵字第1472號不起訴處分確定；復於前開觀察、勒戒處分執
    行完畢後5年內之90年11月25日起至同年12月6日止，又犯施
    用毒品案件，經本院先後裁定送觀察、勒戒及強制戒治，並
    以91年度南簡字第755號判決判處有期徒刑6月確定等情，均
    分別有刑案資料查註紀錄表、臺灣高等法院被告前案紀錄表
    及上開聲請簡易判決處刑書、判決書在卷可稽，則被告前既
    曾因施用毒品案件，經觀察、勒戒執行完畢釋放後之5年內
    ，再犯施用毒品罪，復於本件案發時點第3次犯施用毒品罪
    ，即非屬毒品危害防制條例第20條第3項所規定之「5年後再
    犯」之情形，揆諸上開最高法院決議及裁判意旨，縱其本次
    所犯施用毒品案件距初犯經觀察、勒戒程序執行完畢已逾5
    年，仍應由本院依法論罪科刑。
三、上開犯罪事實，業據被告於警詢、偵查及本院準備程序、審
    理中均坦承不諱，且被告於97年12月28日為警查獲後，於警
    局採尿送驗結果，確呈海洛因進入人體代謝分解後之嗎啡、
    可待因陽性反應，及甲基安非他命進入人體代謝分解後之安
    非他命、甲基安非他命陽性反應乙節，有臺南市警察局第六
    分局調查乙○○涉嫌毒品案送驗尿液及年籍對照表、詮昕科
    技股份有限公司於98年1月12日出具之濫用藥物尿液檢驗報
    告各1張在卷可稽（警卷第26頁、第31頁），且有被告坦承
    係供其施用甲基安非他命用之吸食器1組扣案足憑，及臺南
    市警察局第六分局搜索扣押筆錄及扣押物品目錄表各1份在
    卷可資參照（警卷第23至24頁），堪認被告上開任意性自白
    ，確與事實相符。是本件事證明確，被告犯行洵堪認定，應
    予依法論科。
四、按海洛因、甲基安非他命依其成癮性、濫用性及對社會危害
    性之程度，業經分別列為毒品危害防制條例第2條第2項第1
    款所規定之第一級毒品及同條項第2款所規定之第二級毒品
    ，禁止非法持有及施用。是核被告上開所為，分別係犯毒品
    危害防制條例第10條第1項之施用第一級毒品罪及同條第2項
    之施用第二級毒品罪。被告施用毒品前持有海洛因及甲基安
    非他命之低度行為，均分別為施用之高度行為所吸收，均不
    另論罪。被告所犯上開2罪間，犯意有別，行為殊異，應予
    分論併罰。再被告曾於97年6月27日受如事實欄所載之刑執
    行完畢，有臺灣高等法院被告前案紀錄表可稽，其於有期徒
    刑執行完畢後5年內，故意再犯本件有期徒刑以上之2罪，均
    為累犯，均應依刑法第47條第1項規定加重其刑。爰審酌被
    告前有施用毒品前科，竟仍不知悔改而再施用毒品，顯見其
    意志不堅，迄未能記取教訓，復參酌其所犯施用毒品行為係
    戕害自己身心健康，尚未嚴重破壞社會秩序、侵害他人權益
    ，及其犯罪後始終坦承犯行，尚有悔意，暨其智識程度、家
    庭狀況等一切情狀，分別量處如主文所示之刑，並定其應執
    行之刑，以資懲儆。扣案吸食器1組中，吸管1支為被告所有
    並供其施用甲基安非他命之用，業據被告供明在卷（本院卷
    第28頁），應併依刑法第38條第1項第2款規定沒收之；至玻
    璃球1個固亦為被告施用甲基安非他命所用，惟並非被告所
    有（警卷第3頁反面、本院卷第28頁），自不得宣告沒收之
    ，併此敘明。
據上論斷，應依刑事訴訟法第273條之1第1項、第299條第1項前段
，毒品危害防制條例第10條第1項、第2項，刑法第11條前段、第
47條第1項、第51條第5款、第38條第1項第2款，判決如主文。
本案經檢察官甲○○到庭執行職務
中    華    民    國    98    年    4     月    15    日
                        刑事第九庭    法  官   蔡盈貞
以上正本證明與原本無異。
如不服本判決應於收受本判決後10日內向本院提出上訴書狀，並
應敘述具體理由。其未敘述上訴理由者，應於上訴期間屆滿後20
日內向本院補提理由書狀（均須按他造當事人之人數附繕本）「
切勿逕送上級法院」。
                                      書記官   陳玉芬
中    華    民    國    98    年    4     月    15    日
附錄論罪科刑法條：毒品危害防制條例第10條第1項、第2項
毒品危害防制條例第10條
施用第一級毒品者，處 6 月以上 5 年以下有期徒刑。
施用第二級毒品者，處 3 年以下有期徒刑。


司法院資訊處製作；財團法人民間司法改革基金會備份。
